*Licenciatura en ciencias genomicas - Curso de estadistica con R 2021*

**Salvador Gonzalez Juarez**

# <span style="color:darkblue"> Tarea 2: Isoformas </span>

### <span style="color:orange"> En esta tarea vamos a simular valores de tasas de decaimiento para las distintas isoformas de un gen. </span>

****

**1. (1 punto) Consideremos un conjunto de 50,000 genes. Para cada gen primero vamos a simular el numero de isoformas de transcritos asociadas a ese gen utilizando una distribucion binomial de parametros *p=0.5* y *n=5*; si este valor resulta ser 0 entonces el numero de isoformas sera 1.**

```{r}
# Defino una funcion que me va a ayudar a filtrar los 0s en un vector y sumarles 1
quitar_ceros <- function(x){
  numero <- ifelse(x == 0, 1, x)
  return(numero)
}

# Genera el vector con el numero de isoformas de cada gen y al vector le aplico la funcion quitar_ceros()
num_isoformas <- sapply(rbinom(50000, size=5, prob=0.5), quitar_ceros)
head(num_isoformas, 10)
```

****

**2. (2 puntos) Ahora, para simular las tasas de decaimiento de cada isoforma primero simularemos un valor τ con distribucion Normal (*μ=10, σ= 1*) distinto para CADA GEN. Utilizando el τ de cada gen simulamos las tasas de decaimiento de cada isoforma asociada a ese gen apartir de una distribucion exponencial de parametro *rate=|τ|* y calculando el entero inmediatamente mayor al valor obtenido. Sugerencia obligatoria: Utiliza rexp con vectores como parametros.**

```{r}
# Es necesario conocer la cantidad de isoformas existentes entre todos los genes
total_isoformas <- sum(num_isoformas)

# Ahora generamos la tasa de decaimiento de cada isoforma, por lo tanto sera un vector con longitud del numero de isoformas totales
# Para calcular el valor del parametro rate= en la funcion rexp() se genera un vector de longitud del numero de genes, que contiene valores simulados
tasa_isoformas <- rexp(total_isoformas, rate=abs(rnorm(50000, mean=10, sd=1)))
head(tasa_isoformas, 10)
```

****

**3. (1 punto) Asigna a cada isoforma una categoria entre “Tejido A” y “Tejido B” con probabilidades 0.6 y 0.4 respectivamente. Sugerencia: utiliza la funcion sample, o la funcion rbinom y accesando al vector (“Tejido A”, “Tejido B”) con un vector de indices.**

```{r}
# Genero un vector que contiene, por cada elemento, una de las dos categorias, y su longitud debe ser el numero de isoformas totales 
categoria_genes <- sample(c("Tejido_A", "Tejido_B"), size=total_isoformas, replace=TRUE, prob=c(0.6, 0.4))

# Genero ademas un vector con indices repetidos con el que puedo asignar el gen de cada isoforma
genes <- rep(1:50000, num_isoformas)

# Finalemente, genero un dataframe para asociar a cada isoforma (representada por su tasa de decaimiento) el gen del cual provino y su categoria
info_isoformas <- data.frame("Gen"=genes, "Tasa_de_decaimiento"=tasa_isoformas, "Tejido"=categoria_genes)
head(info_isoformas, 20)
```

****

**4. (4 puntos) Utilizando la funcion tapply debes recuperar las isoformas mas estables para cada gen, su tasa de decaimiento y su categoria. Pista: Utiliza un vector con nombres como parametro X para tapply o, alternativamente, utiliza un vector de ındices.**

```{r}
# Para buscar las menores tasas utilizo tapply() y como parametro la funcion min(), con lo que genero un vector con esos elementos
vector_estables <- tapply(info_isoformas$Tasa_de_decaimiento, info_isoformas$Gen, min)

# Haciendo un match entre ese vector y el vector original de las tasas, podemos encontrar el indice de cada uno
indices_estables <- c(match(vector_estables, tasa_isoformas))

# Utilizando sus indices, podemos encontrar la informacion de cada isoforma en el dataframe
isoformas_estables <- info_isoformas[indices_estables,]
head(isoformas_estables[order(isoformas_estables$Gen),],20)
```

****

**5. (1 punto) Obten la tasa mas estable para cada gen y calcula el promedio sobre todos los genes.**

```{r}
# Las tasas mas estables de cada gen se muestran en el output del inciso anterior
# Aplico la funcion mean() sobre la columna de las tasas en el dataframe para encontrar el promedio
mean(isoformas_estables$Tasa_de_decaimiento)
```





